【裁判字號】    99,裁,485
【裁判日期】    990304
【裁判案由】    水污染防治法
【裁判全文】
最  高  行  政  法  院  裁  定
                                       99年度裁字第485號
上  訴  人  高雄縣岡山鎮公所
代  表  人  甲○○
被 上訴 人  高雄縣政府
代  表  人  乙○○
上列當事人間水污染防治法事件，上訴人對於中華民國97年3月
31日高雄高等行政法院96年度訴字第930號判決，提起上訴，本
院裁定如下：
    主  文
上訴駁回。
上訴審訴訟費用由上訴人負擔。
    理  由
一、按對於高等行政法院判決之上訴，非以其違背法令為理由，
    不得為之，行政訴訟法第242條定有明文。依同法第243條第
    1項規定，判決不適用法規或適用不當者，為違背法令；而
    判決有同條第2項所列各款情形之一者，為當然違背法令。
    是當事人對於高等行政法院判決上訴，如依行政訴訟法第24
    3條第1項規定，以高等行政法院判決有不適用法規或適用不
    當為理由時，其上訴狀或理由書應有具體之指摘，並揭示該
    法規之條項或其內容；若係成文法以外之法則，應揭示該法
    則之旨趣；倘為司法院解釋或本院之判例，則應揭示該判解
    之字號或其內容。如以行政訴訟法第243條第2項所列各款情
    形為理由時，其上訴狀或理由書，應揭示合於該條項各款之
    事實。上訴狀或理由書如未依此項方法表明，或其所表明者
    與上開法條規定不合時，即難認為已對高等行政法院判決之
    違背法令有具體之指摘，其上訴自難認為合法。
二、本件上訴人對於高等行政法院判決上訴，主張：（一）被上
    訴人派人於民國95年7月28日所採樣之水質縱係因上訴人場
    區設備不足而造成溢流或繞流之水體，依行政院環境保護署
    97年4月10日環署水字第0970025279號函意旨，亦係水污染
    防治措施及檢測申報管理辦法（下稱現行管理辦法）第8條
    之問題，而非原處分所引行為時水污染防治法第7條第1項、
    第18條及事業水污染防治措施管理辦法（舊管理辦法）第36
    條、第40條（現行管理辦法第52條）之規定，是以，原判決
    有判決適用法則不當之違法。（二）案發時上訴人之廢水處
    理設施並未運作，故採樣之水質絕非自上訴人廢水處理設施
    排放。又採樣之水質係取自距上訴人廢水處理設施約200公
    尺之水溝盡頭處，因此，該水質係自上訴人垃圾掩埋廠區溢
    流或自鄰近農地匯流而入，容有爭議，原判決逕自認定是上
    訴人垃圾掩埋場區排放之廢水，與稽查紀錄表上「放流口未
    排水」之記載，顯然矛盾，有判決違背證據法則之違法。（
    三）上訴人之掩埋場因凱米颱風帶來豪雨，造成積水嚴重，
    加以入場運輸車出入頻繁，致污水順著車輛輪胎壓痕溢流至
    出口排水溝，此非上訴人故意為之。況上訴人每年編列巨額
    預算處理廢水，稽查日適值沉澱池清除沉底污泥，必須將沉
    澱池水抽至污泥貯槽，實非故意讓滲出水溢流等語。惟原判
    決認（一）被上訴人稽查人員於95年7月28日作成之水污染
    稽查記錄表記載可知，稽查當日並無下雨，由現場照片觀察
    ，上訴人之廢水處理設施亦未滿載，且廢水處理設施上面之
    水有波動現象，該廢水處理設施應屬正常運作情形下，若上
    訴人之廢水處理廠已完全收集該場滲出之廢（污）水，且於
    晴天時，則該污水處理廠之雨水道應不能有廢（污）水，惟
    被上訴人仍從上訴人污水處理廠之雨水道採集到繞流之廢（
    污）水，顯見上訴人有水污染防治法第7條第1項廢（污）水
    未經主管機關許可之放流口排放之違章事實。（二）縱令上
    訴人主張本件繞流排放係因大雨所致等情屬實，亦係因其廢
    水處理設施未具備足夠之功能，且未採取相關必要措施所致
    ，以致廢水處理設施於正常運作下仍未能完全收集該場滲出
    之廢（污）水，仍屬其本身應負責之事由。況被上訴人於稽
    查當天，該雨水道於晴天時仍有水流等情，則上訴人對其廢
    水處理廠之設置、管理即有疏失。上訴人一行為同時違反水
    污染防治法第7條「放水流標準」及第18條「繞流排放」之
    規定，被上訴人依水污染防治法第18條及同法第46條從一重
    處斷。另依違反水污染防治法嚴重污染案件罰鍰額度裁量基
    準第3點附表六所示，被上人裁處上訴人罰鍰最低額新臺幣
    30萬元，並無不合，以及上訴人在原審之主張何以不足採等
    情，於判決理由中業已詳加論斷。上訴意旨雖以該判決違背
    法令為由，惟核其上訴理由，仍重述與起訴意旨略同且經原
    審不採之陳詞，就原審取捨證據、認定事實之職權行使，指
    摘其為不當，並就原審已論斷者，泛言未論斷，或就原審所
    為論斷，泛言其違反證據法則，而非具體表明合於不適用法
    規、適用法規不當、或行政訴訟法第243條第2項所列各款之
    情形，難認對該判決之如何違背法令已有具體之指摘。依首
    開規定及說明，應認其上訴為不合法。至行政院環境保護署
    97年4月10日環署水字第0970025279號函意旨，係就管理辦
    法第8條規定收集處理逕流廢水所為釋示，與本件案情不同
    ，上訴人予以援用，顯為誤解，附此敘明。
三、據上論結，本件上訴為不合法。依行政訴訟法第249條第1項
    前段、第104條、民事訴訟法第95條、第78條，裁定如主文
    。
中    華    民    國    99    年    3     月    4     日
                    最高行政法院第二庭
                        審判長法官  鍾  耀  光
                              法官  楊  惠  欽
                              法官  胡  方  新
                              法官  黃  淑  玲
                              法官  鄭  小  康
以  上  正  本  證  明  與  原  本  無  異
中    華    民    國    99    年    3     月    4     日
                              書記官  王  史  民


司法院資訊處製作；財團法人民間司法改革基金會備份。
